【裁判字號】    95,簡上,1122
【裁判日期】    951213
【裁判案由】    詐欺
【裁判全文】
臺灣高雄地方法院刑事判決            95年度簡上字第1122號
上  訴  人  臺灣高雄地方法院檢察署檢察官
被      告  乙○○
上列上訴人因被告詐欺案件，不服本院高雄簡易庭95年度簡字第
5422號刑事第一審簡易判決（聲請簡易判決處刑案號：95年度偵
字第17377 號），提起上訴及移送併辦（95年度偵字第21848 號
、24385 號），本院管轄之第二審合議庭判決如下：
    主  文
原判決撤銷。
乙○○幫助連續意圖為自己不法之所有，以詐術使人將本人之物
交付，處有期徒刑陸月，如易科罰金，以銀元參佰元即新台幣玖
佰元折算壹日。
    事  實
一、乙○○預見提供金融帳戶存簿、提款卡及提款密碼予陌生人
    士使用，有可能為詐騙成員所利用，以遂行欺騙不知情社會
    大眾之目的，竟仍不違背其本意，而基於幫助之不確定犯意
    ，於民國（下同）95年1 月19日，在其位於高雄市鼓山區○○○路1356號住處附近之便利商店前，將其申辦之中國信託
    商業銀行股份有限公司（下稱中信銀行）西台南分行第0000
    00000000號帳戶所開設之帳戶存摺、提款卡及提款密碼，以
    10天為1 期，每期新台幣（下同）500 元之代價出租予某真
    實姓名、年籍不詳之成年男子。而該成年男子於取得乙○○
    所交付之上開金融帳戶存簿、提款卡及提款密碼後，隨即基
    於意圖為自己不法所有之概括犯意，連續於95年1 月20日左
    右，在雅虎奇摩拍賣網站刊登如附表1 所示偽以商品拍賣之
    不實廣告，並分別以附表1 之會員帳號作為聯絡方式以取信
    對方，以此詐騙手法分別使陳省安、丁○○、丙○○陷於錯
    誤，各於如附表1 所示時間，分別匯款至乙○○上開帳戶內
    ，嗣經陳省安、丁○○、丙○○等人等候多日，均未收到商
    品，渠等始察覺受騙，經報警處理後始查悉上情。
二、案經台北市政府警察局松山分局報請臺灣高雄地方法院檢察
    署檢察官偵查暨聲請簡易判決處刑，及台灣板橋地方法院檢
    察署、台灣台南地方法院檢察署呈請台灣高等法院檢察署核
    轉台灣高雄地方法院檢察署檢察官偵查暨移送併辦。
    理  由
一、本判決所引用之證據資料（詳後引證據），其中傳聞證據部
    分，縱無刑事訴訟法第159 條之1 至第159 條之4 或其他規
    定之傳聞證據例外情形，亦因被告同意可作為證據使用，或
    未聲明異議，依刑事訴訟法第159 條之5 第1 項、第2 項之
    規定，本院審酌該證據作成之情況，認為適當，應得為證據
    。
二、訊據被告乙○○固坦承出租上開帳戶存摺、提款卡及提款密
    碼予他人（見本院簡上卷第30、47頁），然矢口否認有何幫
    助詐欺犯行，辯稱：該承租帳戶之男子告知帳戶係作為存款
    之用，伊不知是作為詐欺他人匯款之工具云云。惟查：
  (一)上開中信銀行西台南分行帳戶係被告乙○○本人所申請開立
    乙節，業經被告供認不諱，並有中信銀行95年2 月22日中信
    銀集作第000000000072號函附卷（見偵字第7325號卷第8 頁
    ）可參，堪認屬實。
  (二)前揭被害人陳省安、丁○○、丙○○確因前述詐騙方式而分
    別遭詐騙27,000元、28,000元、42,000元，並匯至被告上開
    銀行帳戶之事實，業經被害人陳省安、丙○○於警詢中、藍
    馮凱於警詢及偵查中指訴明確（見95偵7325號卷第3 頁、偵
    字第18547 號卷第6 至7 頁、台南市警察局第三分局卷第1
    至2頁 、偵字第21848 號卷第15至16頁），並有中信銀行存
    入憑條、台新銀行自動櫃員機交易明細表、中國信託交易明
    細表各1 份、中信銀行帳戶歷史客戶交易查詢單、雅虎奇摩
    拍賣網站資料各3 份附卷（見偵字第7325號卷第10、11、36
    頁、台南市警察局第三分局卷第5 至9 、14頁、偵字第1854
    7 號卷第6 至8 、13至15、20頁）可憑，亦堪認與事實相符
    。
  (三)被告雖以前詞置辯，惟按金融帳戶為個人之理財工具，一般
    民眾皆可以存入最低開戶金額之方式自由申請開設金融帳戶
    ，並無任何特殊之限制，因此一般人申請存款帳戶極為容易
    而便利，且得同時在不同金融機構申請多數存款帳戶使用，
    並無使用他人帳戶之必要，此為一般日常生活所熟知之常識
    ，故除非充作犯罪使用，並藉此躲避警方追緝，一般正常使
    用之存款帳戶，並無向他人借用或購買帳戶存摺及提款卡之
    必要。何況，金融存款帳戶，攸關存戶個人財產權益之保障
    ，專屬性甚高，衡諸常理，若非與本人有密切關係，不可能
    提供個人帳戶供他人使用，縱有交付個人帳戶予他人使用之
    特殊情形，亦必會先行瞭解他人使用帳戶之目的始行提供，
    參以報章雜誌及新聞媒體，經常報導詐騙集團利用大量收購
    之他人存款帳戶，以隱匿其等詐欺取財犯罪之不法行徑，規
    避執法人員之查緝，並掩飾、確保因自己犯罪所得之財物，
    類此在社會上層出不窮的案件，亦多所報導及再三揭露，是
    避免此等專屬性甚高之物品被不明人士利用為與財產有關之
    犯罪工具，亦應為一般生活認知所應有之認識，否則應不難
    預見可能遭他人濫用。本件被告雖辯稱對方稱係將帳戶作為
    存款用，惟依其智識能力及生活經驗，對於將自己開設之帳
    戶之存摺、金融卡及提款密碼交予陌生人，該帳戶將有可能
    會被利用作為實行詐欺犯罪之工具一事應有所預見，縱無證
    據證明被告明知該姓名年籍不詳之成年男子及其所屬詐欺集
    團取得上開銀行帳戶係用以何種犯罪，然就該詐欺集團嗣後
    將被告提供之上開帳戶供詐欺取財之用，並藉以方便取得贓
    款及掩飾其詐欺犯行不易遭人查緝，顯應有預見之可能，是
    被告自有幫助該詐欺集團詐欺取財之犯意。
  (四)綜上所述，本件事證明確，被告幫助詐欺取財之犯行，應堪
    認定。
三、按刑法上之幫助犯，係指以幫助之意思，對於正犯資以助力
    ，而未參與實施犯罪之行為者而言（最高法院49年台上字第
    77號判例意旨參照）。又連續幫助與幫助連續為不同之犯罪
    態樣，如基於概括犯意，多次幫助他人犯罪，為連續幫助，
    該幫助者有多次犯罪行為；如以一幫助行為，幫助他人連續
    犯罪，則為幫助連續，就幫助犯而言，僅有一次犯罪行為，
    有最高法院87年度臺上字第3865號判決要旨參照。本件被告
    乙○○提供上開銀行帳戶，以供詐騙集團成員使用，雖該詐
    騙集團基於詐欺取財之概括犯意，連續向如附表1 所示之被
    害人施以詐術，致使被害人陷於錯誤，而匯款至被告所提供
    之上開銀行帳戶內，以遂行詐欺取財之犯行，然被告僅單純
    以一行為提供其帳戶供人使用，應認係以一幫助行為，而幫
    助他人連續犯罪。又被告行為後，如附表2 所示之相關法律
    亦均業經變更，並俱於95年7 月1 日施行，玆經整體比較結
    果，裁判時法並未較為有利，從而依刑法第2 條第1 項規定
    ，自應適用各該行為時法，亦即修正前刑法。故核被告乙○○所為，係犯修正前刑法第30條第1 項、第339 條第1 項之
    幫助詐欺取財罪。被告實施詐欺構成要件以外之行為，係幫
    助犯，應依修正前刑法第30條第2 項之規定，按正犯之刑減
    輕之。又聲請書雖僅就附表1 編號1 所示之幫助犯行聲請簡
    易判決處刑，惟被告係以一幫助行為幫助他人連續犯如附表
    1 所示之犯行，是如附表1 編號2 、3 所示之犯行，雖未經
    聲請簡易判決處刑，惟既與已聲請簡易判決處刑之如附表1
    編號1 所示之犯行有裁判上一罪關係，且經檢察官聲請併辦
    ，均為聲請簡易判決處刑效力所及，自應由本院併與審理。
    原審予以論罪科刑，固非無見，惟原審不及就如附表1 編號
    2 、3 所示之犯行一併審酌，自有未合。檢察官上訴意旨，
    指摘原判決不當，為有理由，應由本院將原判決撤銷改判。
    爰審酌被告乙○○為貪圖利益，竟提供帳戶存摺、提款卡及
    提款密碼供詐騙成員使用，致如附表1 所示之被害人因而受
    騙而匯款，影響被害人權益甚鉅，其行為自有可議之處。且
    考其於89年間同因基於幫助他人犯罪之故意，以3,000 元之
    代價出售其郵局帳戶供犯罪集團使用，經台灣台南地方法院
    以93年度簡字第106 號判決判處有期徒刑4 月，緩刑2 年確
    定，有聲請簡易判決處刑書、判決書及台灣高等法院被告前
    案紀錄表可佐（見偵字第17377 號卷第7 至9 頁、本院簡上
    卷第12頁），仍不知悔改，再為本件犯行，並參以被告犯後
    否認犯行，造成3 名被害人共損失97,000元，被告獲取利益
    為50 0元，大部分所得均由詐騙成員取得等一切情狀，酌情
    量處如主文所示之刑，並依修正前刑法第41條第1 項前段規
    定，諭知易科罰金之折算標準。
據上論斷，應依刑事訴訟法第455 條之1 第1 項、第3 項、第36
9 條第1 項前段、第364 條、第299 條第1 項前段，刑法第2 條
第1 項前段、第339 條第1 項，修正前刑法第30條第2 項、第41
條第1 項前段，罰金罰鍰提高標準條例第1 條前段、廢止前罰金
罰鍰提高標準條例第2 條，現行法規所定貨幣單位折算新臺幣條
例第2 條，判決如主文。
本案經檢察官甲○○到庭執行職務。
中    華    民    國    95    年    12    月    13    日
                  刑事第十三庭審判長  法  官  高思大
                                      法  官  葉啟洲
                                      法  官  方錦源
本判決不得上訴。
以上正本證明與原本無異。
中    華    民    國    95    年    12    月    13    日
                                      書記官  鄧思辰
附表1
┌──┬───┬─────┬────┬──────┬────────┐
│編號│被害人│被詐騙商品│匯款金額│匯款時間    │  會員帳號      │
│    │      │          │(新台幣)│            │                │
├──┼───┼─────┼────┼──────┼────────┤
│ １ │陳省安│HP B1800  │27,000元│95年1月20日 │elevenelnow     │
│    │      │筆記型電腦│        │            │                │
├──┼───┼─────┼────┼──────┼────────┤
│ ２ │藍馮凱│華碩      │28,000元│95年1月20日 │lightahoufish   │
│    │      │W3H750DD  │        │            │                │
│    │      │筆記型電腦│        │            │                │
├──┼───┼─────┼────┼──────┼────────┤
│ ３ │丙○○│ACER      │42,000元│95年1月20日 │alicelovejohtbl │
│    │      │8105WLMi-S│        │            │                │
│    │      │筆記型電腦│        │            │                │
└──┴───┴─────┴────┴──────┴────────┘
附表2：
┌──────┬─────────────┬─────────────┬───────┬────┐
│相關變更條文│行為時法（下稱舊法）之內容│裁判時法（下稱新法）之內容│比  較  理  由│備    註│
├──────┼─────────────┼─────────────┼───────┼────┤
│ 【幫助犯】 │修正前刑法第30條第1 項規定│修正後刑法第30條第1項規定 │將「幫助他人犯│不論依修│
│            │：「幫助他人犯罪者，為從犯│：「幫助他人實行犯罪行為者│罪」之文字，修│正前、後│
│            │。雖他人不知幫助之情者，亦│，為幫助犯。雖他人不知幫助│改為「幫助他人│刑法第30│
│            │同」。第2 項規定：「從犯之│之情者，亦同」。第2 項規定│實行犯罪」。但│條第1 項│
│            │處罰，得按正犯之刑減輕之」│：「幫助犯之處罰，得按正犯│就「幫助犯無獨│規定，均│
│            │。                        │之刑減輕之」。            │立性，必以正犯│成立幫助│
│            │                          │                          │有犯罪行為存在│犯，應依│
│            │                          │                          │，始能成立」並│刑法第2 │
│            │                          │                          │無影響。      │條第1 項│
│            │                          │                          │              │，適用行│
│            │                          │                          │              │為時法。│
├──────┼─────────────┼─────────────┼───────┼────┤
│【罰金刑貨幣│依法律應處罰金、罰鍰者，就│中華民國94年1 月7 日法修正│刑法之貨幣單位│經按現行│
│單位之變更】│其原定數額得提高為2 倍至10│施行後，刑法分則編所定罰金│由「元（指銀元│法規所定│
│罰金罰鍰提高│倍（刑法乃係定明10倍）。第│之貨幣單位為新臺幣。94年1 │）」變更為「新│貨幣單位│
│標準條例第1 │1 條所定得提高倍數之規定，│月7 日刑法修正時，刑法分則│臺幣」，且刑法│折算新臺│
│條前段、第5 │於本條例修正後制定之法律，│編未修正之條文定有罰金者，│分則之罰金數額│幣條例第│
│條→刑法施行│不適用之；本條例修正前公布│自94年1 月7 日刑法修正施行│，亦視該分則先│2 條之規│
│法第1 之1條 │之法律，於本條例修正後修正│後，就其所定數額提高為30倍│前曾修正與否，│定折算後│
│第1 項、第2 │其罰金罰鍰數額或法律經全部│。但72年6 月26日至94年1 月│而分別提高3 或│等值，是│
│項          │修正而其罰金罰鍰數額未予變│7 日新增或修正之條文，就其│30倍。        │以新法並│
│            │更者，亦同。              │所定數額提高為3 倍。      │              │未較有利│
├──────┼─────────────┼─────────────┼───────┼────┤
│刑法第33條第│罰金：（銀元）1 元以上。  │罰金：新臺幣1,000 元以上，│罰金刑之下限，│舊法有利│
│5 款：罰金刑│                          │以百元計算之。            │由銀元10元（經│        │
│下限變更    │                          │                          │提高）亦即新臺│        │
│            │                          │                          │幣30元，提高為│        │
│            │                          │                          │新臺幣1,000 元│        │
├──────┼─────────────┼─────────────┼───────┼────┤
│【易科罰金折│犯最重本刑為5 年以下有期徒│犯最重本刑為5 年以下有期徒│易科罰金折算標│舊法有利│
│算標準變更】│刑以下之刑之罪，而受6 個月│刑以下之刑之罪，而受6 個月│準由銀元300 元│        │
│修正前刑法第│以下有期徒刑或拘役之宣告…│以下有期徒刑或拘役之宣告者│即新臺幣900 元│        │
│41 條 第1 項│得以（銀元，下同）1 元以上│，得以新臺幣1,000 元、2,00│，提高為以新臺│        │
│前段、修正前│3 元以下折算1 日，易科罰金│0 元或3,000 元折算1 日，易│幣1,000 元、2,│        │
│罰金罰鍰提高│。依刑法第41條易科罰金…就│科罰金。                  │000 元、3,000 │        │
│標準條例第2 │其原定數額提高為100 倍折算│                          │元折算1 日    │        │
│條→現行刑法│1 日；法律所定罰金數額未依│                          │              │        │
│第41條第1 項│本條例提高倍數，或其處罰法│                          │              │        │
│前段        │條無罰金刑之規定者，亦同。│                          │              │        │
├──────┼─────────────┴─────────────┴───────┴────┤
│整體比較結果│舊法罰金刑之下限及易科罰金之折算標準均較低，顯較有利。                          │
└──────┴────────────────────────────────────────┘
附錄本判決論罪之法條：
修正前刑法第339條第1項
（普通詐欺罪）
意圖為自己或第三人不法之所有，以詐術使人將本人或第三人之
物交付者，處5 年以下有期徒刑、拘役或科或併科1 千元以下罰
金。


司法院資訊處製作；財團法人民間司法改革基金會備份。
